最高法院刑事裁定　　　　　　　　　　111年度台抗字第463號
抗　告　人　吳清心




上列抗告人因誣告案件，不服臺灣高等法院中華民國111年2月25
日駁回其聲請再審之裁定（ 111年度聲再字第89號），提起抗告
，本院裁定如下：
    主  文
抗告駁回。
    理  由
一、本件抗告人吳清心向原審聲請再審意旨略以：伊與游玉坤及
    許麗玲係分別居住在臺北市○○區○○○路0段000 巷0弄00
    號2樓與1樓（下稱案涉建物）之住戶，因案涉建物修繕補強
    之糾紛涉訟，於民國104年3月3 日以臺灣臺北地方法院（下
    稱臺北地院）104年度審附民字第 154、155號達成民事和解
    。游玉坤嗣於同年月10日上午會同伊在同市忠孝東路上之「
    丹堤咖啡店」，委請結構工程技師林秉勳評估案涉建物修繕
    補強，並代為尋找修繕廠商且進行發包作業等事宜（下稱「
    丹堤咖啡店會談」），然伊就此並未予肯認或同意，詎林秉
    勳卻於其業務上所製作之案涉建物「修繕補強說明書」內，
    虛偽填載伊與游玉坤等人委任林秉勳處理上揭事務，而游玉
    坤及許麗玲明知林秉勳所製作之上開「修繕補強說明書」內
    容不實，猶在伊起訴請求游玉坤及許麗玲履行契約之臺北地
    院105 年度重訴字第1088號民事訴訟事件中提出為證而持以
    行使。經伊於106年3月20日具狀向臺灣臺北地方檢察署（下
    稱臺北地檢署）檢察官申告，指訴林秉勳涉犯登載不實業務
    文書罪嫌，以及游玉坤、許麗玲涉犯行使登載不實業務文書
    罪嫌，並非虛捏事實誣告林秉勳等人。乃臺灣高等法院 108
    年度上訴字第1152號刑事確定判決（下稱原確定判決）法院
    未詳查證據以釐清案情，遽認伊有上揭誣告林秉勳等人之犯
    行，顯屬冤抑。蓋原確定判決雖以經原確定判決案件（下稱
    原案件）第一審於107年3月28日勘驗「丹堤咖啡店會談」錄
    音光碟內容所得如原確定判決附表所示譯文，作為認定伊犯
    本件誣告罪之證據，但其中伊陳稱「游兄（指游玉坤）剛才
    的原則是對的……」等語，僅係肯認游玉坤所陳稱：雙方之
    前所有的一些過節、誤會或糾紛，在這一刻通通放下，我們
    現在大原則係就住居方面不要擔心受怕等語，而非贊同委請
    林秉勳評估案涉建物修繕補強，並代為尋找修繕廠商且進行
    發包作業等事宜，此為對伊有利之新證據。原確定判決未及
    審酌判斷上揭新證據之價值，倘綜合原案件卷內舊有之證據
    資料，堪可證明伊申告林秉勳等人涉犯相關罪嫌之指訴非虛
    ，並足以動搖原確定判決所認定伊誣告之事實，而改判諭知
    伊無罪，自有准許再審以重啟原案件審判程序之必要，爰依
    刑事訴訟法第420條第1項第6款規定聲請再審云云。
二、本件原裁定意旨略以：原確定判決依憑抗告人供承其具狀申
    告原案件證人林秉勳及自訴人游玉坤、許麗玲涉嫌犯罪之客
    觀情事，而為不利於己之陳述，核與游玉坤所指訴及林秉勳
    所證述不利於抗告人之情節相符，佐以卷附刑事告訴狀、「
    修繕補強說明書」、抗告人分別與林秉勳及許麗玲間往來之
    存證信函、「丹堤咖啡店會談」錄音光碟暨原案件第一審於
    107年3月28日之勘驗筆錄，以及相關情況等證據資料，認定
    抗告人確有本件誣告犯行，已詳敘其憑據及理由；對於抗告
    人否認犯行所為之相關辯解為何不足以採信，亦依原案件卷
    內證據資料剖析指駁綦詳。又原確定判決以「丹堤咖啡店會
    談」錄音譯文中，游玉坤就請託林秉勳評估案涉建物修繕補
    強，以及代為尋找修繕廠商並進行發包作業等事宜，經徵詢
    抗告人之意見，抗告人答稱「對啊」、「游兄（指游玉坤）
    剛才的原則是對的，我很肯定你剛才所講的原則，那麼我個
    人就是說要達到這個目的，我個人的意見，我有整理出來請
    參考一下」等語，認定抗告人全程參與商議並就委請林秉勳
    處理上揭事務，表示同意而無反對意見，詎其事後就其所親
    歷之上述過程，竟意圖使林秉勳、游玉坤及許麗玲受刑事處
    分，而虛構事實誣告林秉勳有故意登載內容不實「修繕補強
    說明書」，以及游玉坤、許麗玲有故意行使上開「修繕補強
    說明書」之行為等情，難謂有何違誤。抗告人聲請再審意旨
    謂其於「丹堤咖啡店會談」中，僅係肯認游玉坤當時所陳稱
    ：雙方之前所有的一些過節、誤會或糾紛，在這一刻通通放
    下，我們現在大原則係就住居方面不要擔心受怕等語，而非
    贊同委請林秉勳評估案涉建物修繕補強，並代為尋找修繕廠
    商且進行發包作業等事宜云云，無非係對原確定判決法院採
    證認事職權之適法行使，以及原確定判決已詳細論斷說明之
    事項，漫為爭執。而其所爭辯之上開事項，無論單獨或結合
    先前已存在原案件卷內之各項證據資料綜合判斷，在客觀上
    顯不足以動搖原確定判決所認定之事實，而無從改為有利於
    抗告人之認定。抗告人聲請再審意旨所主張之前揭新證據，
    顯與聲請再審之新證據至少應具備與原案件卷內既有證據綜
    合判斷，足以推翻原確定判決事實認定之「確實性」要件不
    符，自難據以准許再審，因認抗告人本件聲請再審為無理由
    ，而裁定駁回其聲請。
三、本件原裁定以抗告人聲請再審意旨，不外係對於原確定判決
    法院採證認事職權之適法行使，以及原確定判決已詳細論斷
    說明之事項，任意指摘為違誤，而抗告人關於發現新事證之
    主張，無論單獨或結合舊有證據資料綜合判斷，在客觀上顯
    不足以動搖原確定判決所認定之事實，已詳敘其何以不符合
    刑事訴訟法第 420條第1項第6款所規定得聲請再審要件之理
    由甚詳，核其論斷，於法尚無不合。再者，為受判決人利益
    得聲請再審之事由中關於發現新證據一節， 104年2月4日修
    正刑事訴訟法第 420條第1項第6款規定，雖將舊法中關於「
    確實之（新證據）」刪除，然從其增訂「單獨或與先前之證
    據綜合判斷（足認受有罪判決之人應受無罪、免訴、免刑或
    輕於原判決所認罪名之判決者）」之要件以觀，可知新法仍
    要求新證據須具備相當程度之「確實性」，始克准許再審。
    亦即上揭修正後規定僅降低新證據證明力之要求，從嚴格之
    新證據單獨判斷說（即依新證據本體形式觀察，不須經過調
    查程序，即足以動搖原確定判決），放寬為新舊證據綜合判
    斷說而已，以衡平法安定性及權利保障之價值衝突。抗告人
    抗告意旨並未指摘原裁定究有如何違法或不當之情形，猶無
    視原裁定明確之論斷說明，重執其向原審聲請再審之己見陳
    詞，再事爭執；另謂現行刑事訴訟法對於以發現新證據為聲
    請再審事由之情形，已完全不再要求新證據須具備「確實性
    」之要件，惟原裁定仍執以論斷其所提出之前揭新證據不具
    有「確實性」，因而駁回其再審之聲請，於法有違云云，揆
    諸上揭說明，尚屬誤解，是本件抗告為無理由，應予駁回。
據上論結，應依刑事訴訟法第412條，裁定如主文。
中    華    民    國   111    年    4     月    21    日
                  刑事第一庭審判長法  官  郭  毓  洲  
                                  法  官  林  靜  芬  
                                  法  官  周  盈  文  
                                  法  官  楊  力  進  
                                  法  官  蔡  憲  德  
本件正本證明與原本無異
                                  書記官
中    華    民    國   111    年    4     月    25    日